臺灣臺北地方法院刑事判決　　　　　　 95年度交訴字第148號
公　訴　人　臺灣臺北地方法院檢察署檢察官
被　　　告　甲○○
選任辯護人　翁志明律師
上列被告因業務過失致死案件，經檢察官提起公訴（95年度調偵
字第511號），本院判決如下：
    主  文
甲○○從事業務之人，因業務上之過失致人於死，處有期徒刑壹
年陸月，緩刑肆年。
    事  實
一、甲○○無前科。其任職於臺北縣政府新店市公所清潔隊，擔
    任該公所之資源回收組之駕駛，負責駕駛資源回收車沿路載
    運資源回收物，為從事業務之人。於民國95年2月9日晚間7
    時30分許，駕駛車牌號碼BR-172號資源回收車，行經臺北縣
    新店市○○路61、63巷口執行資源回收作業時，本應注意汽
    車於坡道不得已停車時應切實注意防止車輛滑行。詎其竟疏
    未注意，未切實將車停妥即貿然離開駕駛座下車，導致該資
    源回收車自行下滑，衝撞林榮森違規停放於路旁之車牌號碼
    DL-6456號自用小客車車尾（林榮森業經臺灣臺北地方法院
    檢察署察官為不起訴處分確定），致該車往前推撞徒手牽引
    腳踏車經過該路段之行人周張宇仔，再撞及正在該路口中心
    等候左轉之殷哲生所駕駛之車牌號碼X6-8328號自用小客車
    。周張宇仔連人帶車被壓在上開林榮森違規停放之車輛底部
    ，而受有多處骨折、擦傷、挫傷等傷害，經緊急送往新店地
    區之耕莘醫院急救，仍因傷重不治，而於當日20時35分許宣
    告死亡。甲○○肇事後，於未被有偵查犯罪職權之機關或公
    務員發覺前，留在現場向據報到場處理之臺北市政府警察局
    信義分局交通分隊警員柯義良坦承為肇事者而自首接受裁判
    。
二、案經甲○○自首由臺北縣政府警察局新店分局報告臺灣臺北
    地方法院檢察署檢察官偵查起訴。
    理  由
壹、認定本件犯罪事實所依憑之證據及理由:
一、上揭犯罪事實:
  (一)業據被告甲○○坦承不諱，核與證人殷哲生於偵查中所述:
    當時拖吊車要拖違規停車的車子，導致我被擋在路口，後來
    林榮森跑出來說要移車，拖吊車就開走，林榮森還沒有進到
    他的車子，甲○○從資源回收車下來，車子開始往下滑，甲
    ○○想再上車，結果來不及，差點摔倒，滑下來時剛好撞上
    違規停車的車尾，當時林榮森沒有在車上，結果死者剛好牽
    著腳踏車經過，被違規停車的那輛車衝撞，被壓在車子前輪
    下面側躺著等語（參偵字第511號卷第8頁），及證人林榮森
    於警詢時所述: 我車停在五峰路61巷與63巷口，至對面武聖
    宮，約10分鐘後出來欲開車，就看見BR-172號資源回收車車
    頭撞及我車後車尾，將我的車往前推致撞擊一名婦人周張宇
    仔，該婦人用行走方式，手牽著腳踏車往台北市○○○○路
    ，而該婦女又被推撞到J6-8238號轎車的左前車身撞擊而停
    止等語（參相字第130號卷第16頁）相符，並有交通事故調
    查報告表、現場圖、現場照片20張、台北縣政府警察局新店
    分局道路交通事故初步分析研判表（參相字第130號卷第8-1
    0、40 -49、65頁）在卷可稽。
  (二)又被害人周張宇仔確因本件車禍事故受傷後，經送醫急救後
    ，仍因傷重不治死亡一情，亦經臺灣臺北地方法院檢察署檢
    察官相驗在案，此有臺北縣政府消防局救護紀錄表、被害人
    之急診紀錄、相驗筆錄、訊問筆錄、相驗屍體證明書、法醫
    驗斷書、相驗照片（參相字第130號卷64、67-72、73-78、8
    0- 94頁）存卷可按。
  (三)按「於坡道不得已停車時應切實注意防止車輛滑行。」，道
    路交通安全規則第112條第1項第11款定有明文。本件肇事路
    段係屬斜坡路段，業經檢察官於95年2月23日至現場履勘，
    並製有履勘現場筆錄及拍攝之現場照片可查（參偵字第3806
    號卷第27-30、33-43頁）。被告當時駕駛上開資源回收車停
    於坡道上等候民眾丟棄資源回收物，自應注意上開規定，切
    實注意防止車輛滑行。而當時客觀上並無不能注意之情事，
    詎其竟疏未注意，未將車停妥即貿然離開駕駛座下車，造成
    該車自行下滑，衝撞證人林榮森違規停放於路旁車輛車尾，
    並進行推撞及被害人周張宇仔，造成被害人周張宇仔之死亡
    ，其自有過失甚明。本件有關車禍事故之肇事原因，前經檢
    察官送請臺灣省台北縣區車輛行車事故鑑定委會員鑑定，亦
    認定: 「一甲○○駕駛自用大貨車，於下坡路段停車未穩妥
    ，致車輛下滑產生連環車禍，為肇事原因。二林榮森駕駛自
    用小客車無肇事因素; 然紅線停車有違規定。三行人周張宇
    仔牽腳踏車橫越車道，無肇事因素。四殷哲生駕駛自用小客
    車無肇事因素。」，此復有該鑑定委員會所出具之北縣鑑字
    第950530號鑑定意見書附卷可佐。嗣因被告聲請，而再送臺
    灣省車輛行車事故覆議鑑定委員會覆議，其結果仍採同一意
    見，亦有該委員會95年9月11日府覆議字第0950100724號函
    在卷可參（參偵字3806號卷第50-53、61頁）。從而，被告
    就本件車禍事故之發生，確有過失甚明，且其過失並顯與告
    訴人之上開死亡結果間有相當因果關係。
  (四)綜上，本件被告業務過失致死之犯行事證明確，洵堪認定，
    應依法論科。
二、論罪科刑之理由:
  (一)被告行為後，刑法於94年1月7日修正通過，於94年2月2日公
    布，並於95年7月1日施行。按行為後法律有變更者，適用行
    為時之法律，但行為後之法律有利於行為人者，適用最有利
    於行為人之法律，現行刑法第2條第1項訂有明文。本件被告
    行為時刑法第33條第5款規定：罰金為1元以上。而95年7月1
    日公布施行之刑法第33條第5款規定：罰金為新臺幣1000元
    以上。比較新、舊法之結果，被告行為時之舊法對其較為有
    利。
  (二)被告甲○○係任職於臺北縣政府新店市公所清潔隊，擔任該
    公所之資源回收組之駕駛，負責駕駛資源回收車沿路載運資
    源回收物，自為從事業務之人。是核被告所為，係犯刑法第
    276條第2項之業務過失致死罪。又被告於肇事後留在現場，
    報案人或勤務中心轉來資料並未報名肇事人姓名，處理人員
    前往現場處理時，肇事人在場，並當場承認為肇事人等情，
    有台北縣政府警察局新店分局員警柯義良所製作之道路交通
    事故肇事人自首情形紀錄表1紙附卷可證（見相字第130號卷
    第52頁），是警察接獲報案時，顯然不知何人為肇事者，甚
    為灼然，則被告已合於刑法第62條前段之自首要件，應依法
    減輕其刑。
  (三)爰審酌本件車禍事故之發生，其肇事主因為被告之過失，被
    害人並因而死亡之結果，以及被告犯後坦承犯行，犯後態度
    尚稱良好等一切情狀，量處如主文所示之刑。
  (四)被告行為後，刑法第74條緩刑之規定於上開期日亦經一併修
    正。而犯罪在新法施行前，新法施行後緩刑之宣告，應適用
    新法第74條規定，此有最高法院95 年8月23日95年度第8次
    刑事庭會議可資參照。本院審酌被告未曾受任何有期徒刑以
    上刑之宣告，此有臺灣高等法院被告前案紀錄表在卷可稽，
    其因一時疏忽而罹本罪，經此偵、審之程序，當知所警惕，
    且因本件涉及市公所與被告之連帶賠償責任，因此，迄未能
    與被害人家屬達成和解賠償損害，並非係因被告無意與被害
    人和解所致，而告訴代理人對於公訴人求處緩刑之刑亦無意
    見，是本院認其上開所受刑之宣告以暫不執行為適當，爰併
    依修正後刑法第74條第1款規定宣告不附負擔之緩刑4年，用
    啟自新。
據上論斷，應依刑事訴訟法第299條第1項前段，刑法第2條第1項
前段、第276條第2項、第62條前段、修正後刑法第74條第1項第1
款，刑法施行法第1條之1，判決如主文。
本案經檢察官陳焜昇到庭執行職務。
中　　華　　民　　國　　96　　年　　3 　　月　　22　　日
                  交通法庭   法  官  李桂英
上正本證明與原本無異。
如不服本判決，應於判決送達後10日內向本院提出上訴狀 (應附
繕本)，上訴於臺灣高等法院。
                             書記官  黃鈴容
中　　華　　民　　國　　96　　年　　3 　　月　　22　　日
附錄：本案論罪科刑法條全文
刑法第276條第2項：
從事業務之人，因業務上之過失犯前項之罪者，處 5 年以下有期
徒刑或拘役，得併科 3 千元以下罰金。
